---
title: "Analiza danych o połowie śledzi"
author: "Mikołaj Rozwadowski"
date: "5 grudnia 2019"
output: html_document
---

## Przygotowanie

Wczytanie bibliotek:
```{r, results='hide'}
library(dplyr)
```

Zapewnienie powtarzalności eksperymentów:
```{r}
set.seed(0xC0FF33)
```

Wczytanie pliku z danymi:
```{r}
herrings <- tbl_df(read.csv('sledzie.csv'))
```

## Przegląd i czyszczenie danych
```{r}
names(herrings)
head(herrings)
dim(herrings)
```

Zbiór zawiera 52582 przykładów opisanych liczbą porządkową, długością śledzia i czternastoma dodatkowymi atrybutami. Należy zwrócić uwagę, że niektóre kolumny wczytały się jako typ `factor` a nie `vector` i zawierają znaki zapytania, które należy interpretować jako brakujące wartości.
Ponadto liczbę porządkową można pominąć. Mając tę wiedzę, możemy wczytać dane jeszcze raz.

```{r}
herrings <- tbl_df(
  read.csv('sledzie.csv',
           na.strings=c('?'),
           colClasses=c('NULL', rep('numeric', times=8), 'integer',
                        rep('numeric', times=4), 'integer', 'numeric'))
)
head(herrings)
```

## Wstępna analiza

```{r}
hist(herrings$length)