---
title: "Analiza danych o połowie śledzi"
author: "Mikołaj Rozwadowski (127205)"
date: "`r format(Sys.Date(), '%d.%m.%Y')`"
output: md_document
---

# Analiza danych o połowie śledzi
1. [## Wyniki analizy](#wyniki-analizy)
2. [## Przygotowanie](#przygotowanie)
3. [## Przegląd i czyszczenie danych](#przegląd-i-czyszczenie-danych)
4. [## Wstępna analiza](#wstępna-analiza)
5. [## Korelacja między zmiennymi](#korelacja-między-zmiennymi)
6. [## Zmiana rozmiaru śledzi w czasie](#zmiana-rozmiaru-śledzi-w-czasie)
7. [## Budowa modelu regresji](##budowa-modelu-regresji)
  1. [### Regresja liniowa](#regresja-liniowa)
  2. [### kNN](#knn)
  3. [### Lasso](#lasso)
  4. [### Porównanie wyników(#porównanie-wyników)

## Wyniki analizy
Z biegiem czasu można zaobserwować stopniowe zmniejszanie się długości śledzi wyławianych w Europie.
Powodem mogą być zmiany klimatczne i zbyt mocna ingerencja w morski ekosystem przez połowy.

## Przygotowanie

Wczytanie bibliotek:
```{r import, message=FALSE}
library(dplyr)
library(ggplot2)
library(gridExtra)
library(corrplot)
library(gganimate)
library(caret)
library(knitr)
```

Zapewnienie powtarzalności eksperymentów:
```{r seed}
set.seed(0xC0FFEE)
```

Wczytanie pliku z danymi:
```{r load}
herrings <- tbl_df(read.csv('sledzie.csv'))
```

## Przegląd i czyszczenie danych
```{r look}
names(herrings)
head(herrings)
dim(herrings)
```

Zbiór zawiera 52582 przykładów opisanych liczbą porządkową, długością śledzia i czternastoma dodatkowymi atrybutami. Należy zwrócić uwagę, że niektóre kolumny wczytały się jako typ `factor` a nie `vector` i zawierają znaki zapytania, które należy interpretować jako brakujące wartości.
Ponadto liczbę porządkową można pominąć. Mając tę wiedzę, możemy wczytać dane jeszcze raz.

```{r reimport}
herrings <- tbl_df(
  read.csv('sledzie.csv',
           na.strings=c('?'),
           colClasses=c('NULL', rep('numeric', times=8), 'integer',
                        rep('numeric', times=4), 'integer', 'numeric'))
)
head(herrings)
```

## Wstępna analiza

```{r histograms, cache=TRUE, warning=FALSE, message=FALSE}
require(gridExtra)
histograms = lapply(colnames(herrings), function(col) {
  ggplot(herrings, aes_string(x=col)) + geom_histogram()
})

do.call(grid.arrange, c(histograms, list(ncol=3)))
```

Znaczenia atrybutów wyjaśnione są na stronie [z opisem zadania](http://www.cs.put.poznan.pl/alabijak/emd/projekt/projekt_analiza.html).

Długość śledzia ma rozkład najbliższy do normalnego. Pozostałe atrybuty są rozłożone dużo bardziej nieregularne, ale i z nich można wyciągnąć pewne wnioski:
Kolumny `cfin1`, `cfin2`, `chel1` i `lcpi1`, oznaczające dostępność różnych gatunków planktonu, mają mocno prawostronnie skośny rozkład, sugerujący, że najczęściej występowanie tych organizmów było niewielkie, ale w niektórych, rzadkich przypadkach zaobserwowano ich dużo więcej.
Zasolenie wód (`sal`) utrzymywało się na względnie stałym poziomie (wszystkie obserwacje znalazły się w okolicach 35,4 - 35,6 ppt, a znaczna większość w środku tego przedziału).
Najwięcej połowów odbywało się latem (w lipcu i sierpniu). Ponieważ horyzont czasowy danych jest dość długi (60 lat), trochę rozczarowujący jest brak kolumny "roku" w analizowanym zbiorze. Umożliwłaby ona lepszą analizę danych w ujęciu chronologicznym.

## Korelacja między zmiennymi
```{r correlation}
correlation = cor(herrings, use="complete.obs")
corrplot(correlation)
```

Największą korelację widać między parami atrybutów:
* `chel1` i `lcop1` – dotyczą występowania różnych gatunków planktonu. Można to próbować tłumaczyć np. dostępnością roślin, którymi żywią się oba gatunki (wiedza dziedzinowa).
* `lcop2` i `chel2` – analogiczne.
* `cumf` i `fbar` – oba atrybuty dotyczą natężenia połowów.
* `totaln` i `cumf` (korelacja negatywna) – im więcej połowów, tym mniej ryb zostaje.
Najbardziej interesująćy nas atrybut » długość śledzi – nie wykazuje silnej korelacji z żadnym innym. Można jedynie zaobserwować słabą ujemną korelację z temperaturą wód.

## Zmiana rozmiaru śledzi w czasie

Na poniższym wykresie pudełkowym przedstawione są długości złowionych śledzi w wydzielonych chronologicznie trzydziestu grupach. Od okresu nr 13 widać wyraźną tendencję spadkową.

```{r length_vs_time, cache=TRUE}
n = nrow(herrings)
bins = 30
chunked_herrings = herrings %>% select(length) %>% mutate(chunk=floor((row_number() - 1) / n * bins))

ggplot(chunked_herrings, aes(factor(chunk), length)) + 
  geom_boxplot() + transition_reveal(chunk)
```

## Budowa modelu regresji

Rozpoczynam od podziału zbioru na część uczącą i testową oraz sprawdzenia, czy rozkłady długości wypadają w nich podobnie.

```{r regression_split}
train_idx <- createDataPartition(y=herrings$length, p=.75, list=FALSE)

herrings_train <- na.omit(data.frame(herrings[train_idx,]))
herrings_test <- na.omit(data.frame(herrings[-train_idx,]))

ggplot(mapping=aes(alpha=0.4)) + 
 geom_density(aes(length, fill="red"), herrings_train) + 
 geom_density(aes(length, fill="blue"), herrings_test)

cv <- trainControl(method = "repeatedcv", number=10, repeats=10)
rmses = list()
r2s = list()
```

### Regresja liniowa
```{r lm, cache=TRUE}
lm <- train(
  length~.,
  data=herrings_train,
  method="lm",
  metric="RMSE",
  trControl=cv,
  tuneGrid=expand.grid(intercept=c(TRUE, FALSE))
)
lm
lm_result <- predict(lm, herrings_test)

r2s$lm = R2(lm_result, herrings_test$length)
rmses$lm = RMSE(lm_result, herrings_test$length)
```

### kNN
```{r knn, cache=TRUE}
knn <- train(
  length~.,
  data=herrings_train,
  method="knn",
  metric="RMSE",
  trControl=cv,
  tuneGrid=expand.grid(k=1:5)
)
knn
knn_result <- predict(knn, herrings_test)

r2s$knn = R2(knn_result, herrings_test$length)
rmses$knn = RMSE(knn_result, herrings_test$length)
```

### Lasso
```{r lasso, cache=TRUE}
lasso <- train(
  length~.,
  data=herrings_train,
  method="lasso",
  metric="RMSE",
  trControl=cv,
  tuneGrid=expand.grid(fraction=(1:10)/10)
)
lasso
lasso_result <- predict(lasso, herrings_test)

r2s$lasso = R2(lasso_result, herrings_test$length)
rmses$lasso = RMSE(lasso_result, herrings_test$length)
```

### Porównanie wyników
```{r compare}
results <- data.frame(model=c('lm', 'knn', 'lasso'), r2=c(r2s$lm, r2s$knn, r2s$lasso), rmse=c(rmses$lm, rmses$knn, rmses$lasso))
kable(results)

ggplot(data=results, aes(x=model, y=r2s)) + geom_bar(stat="identity")
ggplot(data=results, aes(x=model, y=rmse)) + geom_bar(stat="identity")
```

Regresor k-NN, w którym za k przyjęto 3, popełnił najmniejszy błąd i wyjaśnił najwięcej zmienności danych. Z drugiej strony, strojenie go trwało najdłużej, gdyż predykcja z tego modelu wymaga przejrzenia wszystkich zapamiętanych przykładów.

```{r varimp}
ggplot(varImp(knn))
```

Najważniejszą zmienną w modelu okazała się temperatura (`sst`), a w dalszej kolejności oscylacja północnoatlantycka (`nao`), natężenie połowów (`fbar`) oraz dostępność planktonu (`lcop1` i `chel1`). Nie powinno być to zaskoczeniem – te zmienne były najbardziej (mimo że i tak słabo) skorelowane z długością śledzi.

Spadek długości wyławianych śledzi można więc próbować tłumaczyć postępującymi zmianami klimatycznymi.
Być może intensywność połowów zaburza też zależności ekologiczne w morskiej sieci pokarmowej, co przekłada się na mniejszą dostępność pożywienia.

